臺灣彰化地方法院民事裁定
111年度事聲字第22號
異  議  人  謝慧玲  
相  對  人  洪銀香  
上列當事人間核發支付命令事件，異議人對於本院司法事務官於
民國111年9月29日所為之111年度司促字第10343號支付命令提出
異議，本院裁定如下：
    主  文
異議駁回。
    理  由
一、當事人對於司法事務官處理事件所為之終局處分，得於處 
    分送達後10日之不變期間內，以書狀向司法事務官提出異議
    ；但支付命令經異議者，除有第518條所定或其他不合法之
    情形，由司法事務官駁回外，仍適用第519條規定。司法事
    務官認前項異議有理由時，應另為適當之處分；認異議為無
    理由者，應送請法院裁定之。法院認第1項之異議為有理由
    時，應為適當之裁定；認異議為無理由者，應以裁定駁回之
    ，民事訴訟法第240條之4第1項至第3項定有明文。復按司法
    事務官處理事件作成之文書，其名稱及應記載事項各依有關
    法律之規定；司法事務官處理事件所為之處分，與法院所為
    者有同一效力，民事訴訟法第240條之2第1項及第240條之 3
    分別定有明文。司法事務官依法辦理法院組織法第17條之 2
    相關業務時所為之處分，其書類名稱及效力固與法院所為者
    相同，惟其本質仍屬司法事務官之處分，則其所為處分之救
    濟程序自不宜排除民事訴訟法第240條之4規定之適用。查本
    院司法事務官於民國111年9月29日所為111年度司促字第991
    2號支付命令（下稱原裁定），於111年10月4日送達異議人
    ，異議人於收受裁定當日即具狀聲明異議，未逾前開10日不
    變期間，司法事務官認其異議無理由而送請本院裁定，經核
    與上開規定相符，合先敘明。
二、異議意旨略以：異議人帶相對人即買方看彰化縣○○鎮○○路00
    0號之房屋，詎買方與賣方（駐點賣方建商洪銀香、屋主股
    東許寶華）雙方竟私下成交，規避買賣雙方仲介費。惟事後
    僅請北路里里長許文濱給異議人新臺幣（下同）3萬6,000元
    紅包，欲敷衍此事。是相對人應再給付異議人仲介費18萬4,
    000元，此有相對人與里長許文濱之對話錄音、證人即太平
    洋房屋員工陳晉添之錄音、證人許傑富、許鎮顯及洪銀香（
    即Sandy）之LINE對話記錄等可查。前向本院聲請核發支付
    命令，嗣經原裁定駁回，爰聲明異議等語（本件僅審理異議
    人針對111年度司促字第10343號裁定提起之異議，不含聲明
    異議狀所載111年度司促字第9912、10342號之部分）。
三、經查：
  ㈠支付命令之聲請，不合於第508條至第511條之規定，或依聲
    請之意旨認債權人請求為無理由者，法院應以裁定駁回之；
    就請求之一部不得發支付命令者，應僅就該部分之聲請駁回
    之，民事訴訟法第513條第1項定有明文。次按債權人之請求
    ，應釋明之，民事訴訟法第511條第2項亦有明文。該規定於
    104年7月1日修正之立法理由，係「為免支付命令淪為製造
    假債權及詐騙集團犯罪工具，嚴重影響債務人權益，為兼顧
    督促程序在使數量明確且無訟爭性之債權得以迅速、簡易確
    定，節省當事人勞費，以收訴訟經濟之效果，並保障債權人
    、債務人正當權益，避免支付命令遭不當利用，爰增列第二
    項，強化債權人之釋明義務。若債權人未為釋明，或釋明不
    足，不合於本條第二項規定者，法院得依本法第五百十三條
    第一項規定，駁回債權人之聲請。」是以債權人聲請對債務
    人發支付命令時，已課予一定程度之釋明義務，債權人提出
    之資料，自形式上審查，除足以特定當事人、請求之標的與
    金額外，尚須就其請求之原因事實，提出可以連結當事人、
    請求標的與金額之初步證據，已盡其釋明之責。且基於支付
    命令應迅速、簡易確定之要求，並無許聲請人補正之空間。
    若支付命令之聲請人釋明有所不足，依前揭說明，自應駁回
    其聲請。
  ㈡本件異議人聲請對相對人核發支付命令，原裁定認其提出之
    釋明資料，其中郵局存證信函、地籍圖謄本、銷售計畫表、
    集看紀錄、調解不成立證明書、LINE對話記錄等件，或為債
    權人單方製作而成，或為債權人單方意思表示或單方行為所
    致；而依銷售計畫表所載，債權人為房屋公司承辦業務之營
    業員，但所提書面證據，皆無債務人之簽名或蓋章，更無從
    由地籍圖謄本、LINE對話記錄內容認定雙方意思表示合致成
    立契約，則本件仲介契約關係是否成立，甚至當事人為何等
    情，均有未明之處，而認為異議人聲請相對人支付仲介費22
    萬元，並未說明請求依據或釋明文件，未盡釋明義務，予以
    駁回。核原裁定認定之事實，與卷內異議人所提之資料相符
    。是異議人對於其所稱曾因帶看房屋而對相對人有仲介費之
    請求權云云，所提出之文件，或僅係單方面表示意見之文書
    ，亦無從特定債務人，其釋明顯有所不足。至於異議人聲請
    調查證人陳晉添之錄音、證人許傑富之證述部分，均係應由
    法院實體審究始得判斷之事項，非支付命令得以形式審查。
    從而，異議人未具體指明原裁定有何違誤處，其提出異議，
    顯無理由。異議人提出之釋明文件，不合於民事訴訟法第51
    1條第2項之規定，其異議為無理由，應予駁回。
四、另司法事務官所為駁回支付命令之處分，當事人雖得依民事
    訴訟法第240條之4規定提起異議，並由該司法事務官所屬一
    審法院獨任法官審理該異議事件，惟對於第一審法院獨任法
    官所為裁定，因同法第513條第2項規定不得聲明不服，自不
    得向第二審法院提起抗告。是本院司法事務官所為之支付命
    令，依民事訴訟法第513條第2項規定，本屬「不得聲明不服
    」之事件，雖民事訴訟法第240條之4第1項賦與債權人異議
    之權利，然其本質既屬不得聲明不服之事件，則異議人就本
    院駁回其異議之裁定，自不得抗告至二審法院，併此敘明。
五、據上論結，本件異議為無理由，爰依民事訴訟法第240條之4
    第3項後段，裁定如主文。
中　　華　　民　　國　　111 　年　　11　　月　　9 　　日
                  民事第四庭    法　官　李昕
以上正本係照原本作成。
本件不得抗告。
                                書記官　葉春涼
中　　華　　民　　國　　111 　年　　11　　月　　9 　　日